【裁判字號】    97,再易,131
【裁判日期】    980120
【裁判案由】    返還借款等
【裁判全文】
臺灣高等法院民事判決                 97年度再易字第131號
再審原告    甲○
再審被告    乙○○
上列當事人間請求返還借款等事件，再審原告對於中華民國96年
6月12日本院95年度重上字第618號確定判決提起再審之訴，本院
於98年1月13日言詞辯論終結，判決如下：
    主  文
再審之訴駁回。
再審訴訟費用由再審原告負擔。
    事實及理由
一、再審原告起訴主張：伊於本院95年度重上字第618號案件（
    下稱確定前訴訟程序或原確定判決）主張再審被告於民國90
    年10月間曾電話要求伊代為清償其欠林碧麗之6萬人民幣借
    款債務，伊即於同年月24日按其指示帳號匯款新台幣253,
    200元至彰化銀行內湖分行林碧麗帳戶內，原確定判決卻以
    伊未能證明伊所匯之款項係用以清償再審被告對林碧麗之6
    萬人民幣借貸債務，因而為伊不利之判斷，且因該部分不得
    上訴而確定。惟本案其餘部分經最高法院發回更審即本院97
    重上更(一)字第138號案件審理中，再審被告於97年11月6日所
    具答辯狀內容載明有「收受人民幣6萬」等語，並提出即被
    上證1、2電子郵件為證；再審被告（即電子郵件中之Keny
    ）於91年10月12日傳送之電子郵件，其開頭即明示「由於
    GIAD A-C hina（即上海吉頌公司）是由Jimmy（即王耀崇）
    /May(即仙玫‧巴嵐)/Susan （吉貝坊會計）一同登帳，我
    會請他們於近日釐清」，故比對問題1.「你曾要我匯NT$253
    ,200 給楊碧麗是因為換匯6萬人民幣」的問題與前述再審被
    告之回答，即不難理解再審被告並不否認有該筆款項之存在
    ，倘該筆款項不存在，再審被告理應直接回答「並無此款」
    ，而不會要求登帳人員釐清「為何不登帳」。參酌仙玫．巴
    嵐所製吉頌公司現金存摺帳上記載「90年11月2日向『碧麗
    』換匯10萬人民幣」等情，顯見再審被告或仙玫．巴嵐確已
    知『碧麗』能換匯人民幣，自可探知其戶名與帳號並確實有
    向其換匯。故匯款253,200元給『碧麗』換匯6萬人民幣的事
    實，業據該電子郵件詳載且經再審被告審視而不否認，足證
    再審被告確有要求伊匯253,200元給『碧麗』，『碧麗』確
    有收到6萬人民幣之事實。又伊對吉頌公司的實際出資額為
    新台幣500萬元，有吉頌公司所出具之證明為憑。但「吉頌
    公司現金存摺帳」所登載關於伊之「股金」僅有3,474,800
    元，如再加上「未登帳」之36萬人民幣相當新台幣1,525,
    200（即系爭6萬人民幣及另30萬人民幣，後者折合新台幣
    1,266,000元仍由本院97重上更(一)字第138號案審理中，非再
    審之訴範圍），恰好為500萬元。足見伊確已支付該資金，
    再審被告於電子郵件中亦不否認收取，則其「未登帳」的行
    為應屬無法律原因的「挪用」，自應負「不當得利」之還款
    責任。伊係於97年11月7日始收受再審被告答辯狀繕本及被
    上證1、2電子郵件。爰於30日不變期間內依民事訴訟法第
    496條第1項第13款之規定，提起再審之訴。聲明：(一)原確定
    判決關於駁回後開第2項之訴部分廢棄。(二)上開廢棄部分，
    再審被告應再給付再審原告新台幣253,200元，及自94年5
    月11日起至清償日止，按年息百分之5計算之利息。
二、再審被告則以：伊於本院97年度重上更(一)字第138號所具書
    狀並未就此6萬元人民幣有何論述。且此6萬元匯款係由再審
    原告匯予第三人林碧麗，與伊個人無涉。再審原告所提之證
    據，如電子郵件、匯款單、帳本…等證據均屬本案確定前即
    已存在之證據，並非為判決確定後始存在之新事實、新證據
    ，再審原告將此已存在之證據資料作為再審事由與法不合等
    語，資為抗辯。答辯聲明：再審之訴駁回。
三、本件再審原告對本院95年度重上字第618號確定判決主張有
    民事訴訟法第496條第1項第13款規定再審之事由，無非提出
    再審被告於本院97年度重上更(一)字第138號所具答辯狀(一)繕
    本及附件即被上證1、2電子郵件，暨吉頌公司所出具之證明
    書為論據。惟按民事訴訟法第496條第1項第13款所謂發見未
    經斟酌之證物者，係指該項證物在前訴訟程序中即已存在，
    而當事人不知其存在或不能予以使用，現始發現或得使用者
    而言，並以如經斟酌可受較有利益之裁判者為限。此與已經
    提出使用之證據而為法院或行政官署摒棄不採之情形迥然有
    別。查上開吉頌公司所出具之證明書再審原告於本院95年度
    重上字第618號確定前訴訟程序中即已提出（見該卷第19頁
    ），固難謂係發見未經斟酌之證物。再審被告於本院97年度
    重上更(一)字第138號所具答辯狀(一)繕本及附件即被上證1、2
    電子郵件，經核閱該書狀內容並無片語支隻字提及系爭6萬
    人民幣，反而係以被上證1電子郵件為論據，抗辯該30萬人
    民幣乃再審原告與吉頌公司間之借款，與再審被告無關。至
    91年10月12日電子郵件即被上證2，乃再審被告對再審原告
    同日先前詢問十事之答覆，再審原告於問題1.雖曾詢問：「
    上海存款，你曾要我匯款新台幣253,200元至楊碧麗是因為
    換匯6萬人民幣，以及從清溪匯款30萬人民幣，此36萬人民
    幣共新台幣1,525,200元並未登帳」等語，就此問題再審被
    告並未有何積極表示，僅答覆為「由Jimmy（即王耀崇）
    /May(即仙玫‧巴嵐)/Susan （吉貝坊會計）回答」，既未
    承認認識楊碧麗（或林碧麗），亦未承認向林碧麗借6萬人
    民幣，參以原確定判決係以再審原告未能證明再審被告認識
    林碧麗，亦未證明再審原告之匯款係為清償再審被告向林碧
    麗借款6萬人民幣所致，是確定前訴訟程序中被上證2雖未被
    提出，然被上證2電子郵件經斟酌後亦無可令再審原告受較
    有利益之裁判。則再審原告主張原確定判決有民事訴訟法第
    496條第1項第13款規定再審之事由等語，自無可取。其執此
    提起本件再審之訴，為無理由，應予駁回。
四、據上論結，本件再審之訴為無理由，依民事訴訟法第78條判
    決如主文。
中    華    民    國    98    年    1    月    20    日
                  民事第十庭
                      審判長法  官  黃豐澤
                            法  官  林麗玲
                            法  官  吳謀焰
正本係照原本作成。
不得上訴。
中    華    民    國    98    年    1     月    21    日
                            書記官  鄭淑昀


司法院資訊處製作；財團法人民間司法改革基金會備份。
